臺灣臺中地方法院交通事件裁定　　　　95年度交聲字第1162號
原處分機關　交通部公路總局臺中區監理所（豐原監理站）
受處分人　　甲○○
上列受處分人因違反道路交通管理處罰條例案件，對於交通部公
路總局臺中區監理所（豐原監理站）九十五年十一月二十一日所
為之裁決（豐監稽違字第裁六三－Ｃ00000000號裁決書
），聲明異議，本院裁定如下：
    主  文
原處分撤銷。
甲○○不罰。
    理  由
一、按犯罪事實應依證據認定，無證據不得認定其犯罪事實；又
    不能證明被告犯罪者，應諭知無罪之判決，刑事訴訟法第一
    百五十四條第二項、第三百零一條第一項分別定有明文。法
    院受理交通事件，準用刑事訴訟法之規定，道路交通管理處
    罰條例第八十九條前段亦定有明文，且認定不利於被告之事
    實須依積極證據，苟積極證據不足為不利於被告事實之認定
    時，即應為有利於被告之認定（最高法院三十年臺上字第八
    一六號判例參照），又參酌最高法院七十六年臺上字第四九
    八六號判例「認定犯罪事實所憑之證據，雖不以直接證據為
    限，間接證據亦包括在內，然而無論直接證據或間接證據，
    其為訴訟上之證明，須於通常一般之人均不致有所懷疑，而
    得確得其為真實之程度者，始得據為有罪之認定，倘其證明
    尚未達到此一程度，而有合理之懷疑存在而無從使事實審法
    院得有罪之確信時，即應由法院為諭知被告無罪之判決」意
    旨，於法院審理行為人違反道路交通管理處罰條例案件時，
    當有其適用；故法院於審理行為人違反道路交通管理處罰條
    例案件，當踐行完畢調查證據之程序後，為事實之認定時，
    如就原處分機關所認定之行為人違規之事實仍有合理之訴訟
    上懷疑，而無法百分之百確信行為人確有該當於道路交通管
    理處罰條例各該處罰條文之構成事件事實時，即應依訴訟上
    之待證事實「倘有懷疑，則從被告之利益作解釋」之證據法
    則，作對受處分人有利之認定。
二、原處分機關【即交通部公路總局臺中區監理所（豐原監理站
    ）】略以：異議人即受處分人甲○○（下稱受處分人）於民
    國九十五年九月十四日十三時許，駕駛車牌號碼ＯＱ一三○
    三號營業貨運曳引車（下稱前開貨車），由南往北、途經臺
    北縣土城市○○路○段一一六巷口之有燈光號誌管製之交岔
    路口處（下稱前開交岔路口），因闖紅燈之違規，而有違反
    道路交通管理處罰條例第五十三條第一項規定之駕車行經燈
    光號誌管制之交岔路口闖紅燈之違規行為，經警於同日製作
    北縣警交字第Ｃ00000000號舉發通知單當場舉發（
    惟受處分人當時拒簽，下稱前開舉發通知單），並經原處分
    機關於九十五年十一月二十一日依道路交通管理處罰條例第
    五十三條第一項、第六十三條第一項之規定，以豐監稽違字
    第裁六三－Ｃ00000000號裁決書（下稱前開裁決書
    ），就受處分人前揭違規行為，裁處受處分人罰鍰新臺幣（
    下同）三千六百元，並記違規點數三點，於法並無不合等語
    。
三、受處分人聲明異議意旨略以：受處分人於前揭時地雖有駕駛
    前開貨車途經前開交岔路口，惟受處分人當時通過前開交岔
    路口時係綠燈，受處分人並無闖紅燈之違規行為，且本案受
    處分人所駕駛之前開貨車係通過前開交岔路口後之一段距離
    遭警當場攔停，警察攔停時係要求前開貨車需過磅，並無提
    及受處分人有闖紅燈之違規行為，該警察旋即將受處分人之
    駕駛執照、行車執照等證件取走，且當時迄該警察離去時均
    未製作前開舉發通知單交予受處分人，受處分人事後收到前
    開舉發通知單時，始知受處分人係遭警認為有闖紅燈之違規
    行為等語，前開裁決書記載受處分人之有闖紅燈之違規行為
    ，顯與事實不符，爰請求將原處分撤銷，並諭知受處分人不
    罰等語。
三、原處分機關主張受處分人於前揭時地，駕駛前開貨車途經前
    開交岔路口而有闖紅燈之違規行為，固有前開舉發通知單、
    前開裁決書各一紙附卷可稽。惟查，前開舉發通知單（其上
    記載受處分人拒簽之字樣）係臺北縣政府土城分局清水派出
    所警員人林泰平所製作，案發當時，受處分人駕駛之前開貨
    車已通過前開交岔路口後約二十公尺處，遭警員林泰平攔停
    ，受處分人出示駕駛執照、行車執照並交予警員林泰平後，
    因警方勤務中心通報警員林泰平旋將受處分人之駕駛執照、
    行車執照攜離並即前往他處支援其他勤務，故警員林泰平在
    前開攔停受處分人處，並未當場製作前開舉發通知單，受處
    分人亦無拒絕收受前開舉發通知單收執聯之情事，至於前開
    舉發通知單其上記載受處分人拒簽之字樣，係警員林泰平嗣
    於他處支援其他勤務時再自行填寫，前開舉發通知單亦係警
    員林泰平事後請受處分人公司派員至警局取回等情，業據警
    員林泰平以證人身分於本院結證明確。則證人林泰平製作前
    開舉發通知單之過程，顯至有瑕疵，且受處分人經警攔停時
    亦顯無不服警員林泰平之取締而拒絕收受前開舉發通知單收
    執聯之情事，均甚明確。於此情形，自無從依前開舉發通知
    單記載之內容，遽認受處分人行經前開交岔路口時有何闖紅
    燈之違規行為。況證人林泰平攔停受處分人時，證人林泰平
    僅有向受處分人表示要開紅單，證人林泰平當場並未向受處
    分人描述受處分人闖紅燈之過程，且證人林泰平已不復記憶
    當時係向受處分人表示要開闖紅燈的紅單或是其他違規行為
    的紅單，甚且證人林泰平對於受處分人闖紅燈之過程，亦已
    不復記憶外，現亦無其他採證照片或其他書面可資查證乙節
    ，亦據證人林泰平於本院結證在卷，益見受處分人有無闖紅
    燈之違規行為，實至有相當程度之合理懷疑存在，自無從逕
    為不利受處分人之認定。
四、此外，復查無其他積極事證足認受處分人有前揭行經燈光號
    誌管制之交岔路口闖紅燈之違規行為，自應為受處分人有利
    之認定。原處分機關未予詳查，遽予裁處受處分人罰鍰三千
    六百元，並記違規點數三點，自有未洽。受處分人所為本件
    之異議，為有理由，原處分對受處分人所為罰鍰三千六百元
    ，並記違規點數三點之行政裁罰，應予撤銷，並為受處分人
    不罰之諭知。
據上論斷，應依道路交通管理處罰條例第八十七條第二項、道路
交通案件處理辦法第二十條前段，裁定如主文。
中　　華　　民　　國　　96　　年　　4 　　月　　30　　日
    　　　　　　　交通法庭　　法  官  何世全
以上正本證明與原本無異
如不服本裁定應於送達後五日內向本院提出抗告狀。
                　　　　　    書記官　童洪芳美
中　　華　　民　　國　　96　　年　　4 　　月　　30　　日
